【裁判字號】    97,家聲,372
【裁判日期】    971024
【裁判案由】    變更子女姓氏
【裁判全文】
臺灣板橋地方法院民事裁定             97年度家聲字第372號
聲  請  人  甲○○
法定代理人  乙○○
上列當事人間請求變更子女姓氏事件，本院裁定如下：
    主  文
聲請人甲○○之姓氏准予變更為母姓之「盧」姓。
聲請程序費用由聲請人負擔。
    理  由
一、按父母之一方死亡者，且有事實足認子女之姓氏對其有不利
    之影響時，子女得請求法院宣告變更子女之姓氏為父姓或母
    姓，民法第1059條第5 項第2 款定有明文。
二、本件聲請意旨略以：聲請人之父陳勢蒼、母乙○○於民國87
    年1 月7 日結婚，婚後育有一女即聲請人，不料聲請人之生
    父陳勢蒼於88年2 月12日車禍身亡，嗣聲請人之母與陳仁華
    再婚，惟婚後繼父陳仁華曾多次對聲請人之母實施家暴行為
    ，聲請人因經常目睹暴力事件導致身心受創甚大，嗣聲請人
    之母及陳仁華雖因雙方感情不諧而於91年5 月2 日離婚，然
    聲請人對於目前之姓氏已充滿不安及排拒，又聲請人自幼與
    其母共同生活迄今，並由其扶養照顧，若與母親同姓，將使
    聲請人獲致更多之安全感，爰依法聲請變更姓氏從母姓等語
    。
三、經查，聲請人所主張之上開事實，業據聲請人之法定代理人
    乙○○到庭陳述綦詳，並有所提戶籍謄本2 件、台北縣政府
    警察局土城分局保護令執行紀錄表影本2 件在卷可稽，而聲
    請人亦到庭表示：「我小時候經常看到繼父陳仁華多次對媽
    媽家暴，他拿刀子架在媽媽的脖子上，他也常常把家裡弄得
    亂七八糟，我做惡夢夢到繼父把媽媽殺害，我都是由媽媽扶
    養照顧長大的，我想要跟媽媽姓」等語（參見本院97年10月
    22日非訟事件筆錄），堪信為真實。又查，姓氏屬姓名權而
    為人格權之一部分，具有社會人格之可辨識性，除與身分安
    定及交易安全有關外，尚有家族制度之表徵，因此始賦予父
    母選擇權，惟因應情勢變更，倘有事實足認子女之姓氏對其
    有不利之影響時，父母之一方或子女自得請求法院宣告變更
    子女之姓氏為父姓或母姓。職是，本院審酌上情，認聲請人
    之生父陳勢蒼已死亡，致聲請人無法經生父同意變更姓氏，
    而聲請人母親則同意聲請人變更姓氏，且可認保留目前姓氏
    對聲請人實有造成其心理莫大困擾之不利影響，是聲請人本
    件請求，經核並無不合，本件聲請為有理由，依法應予准許
    ，爰裁定如主文所示。
四、依非訟事件法第21條第2項、民事訴訟法第78條裁定如主文
    。
中    華    民    國    97    年    10    月    24    日
                    家事庭  法  官  毛崑山
上列正本證明與原本無異。
如不服本裁定應於送達後10日內向本院提出抗告狀，並應繳納抗
告費新台幣1,000 元。
中    華    民    國    97    年    10    月    24    日
                            書記官  廖宮仕


司法院資訊處製作；財團法人民間司法改革基金會備份。
